【裁判字號】    99,交聲,230
【裁判日期】    990323
【裁判案由】    違反道路交通管理處罰條例聲明異議
【裁判全文】
臺灣士林地方法院交通事件裁定         99年度交聲字第230號
原處分機關  臺北市交通事件裁決所
異  議  人
即受處分人  甲○○
送達代收人  黃于芸
上列異議人即受處分人因違反道路交通管理處罰條例案件，對於
臺北市交通事件裁決所於民國99年2 月1 日所為之處分（原處分
案號：北市裁罰字第裁22-AEY249119號）聲明異議，本院裁定如
下：
    主  文
原處分撤銷。
甲○○汽車駕駛人，駕駛汽車經測試檢定酒精濃度超過規定標準
，處罰鍰新臺幣參萬肆仟伍佰元，並應吊扣小型車駕駛執照拾貳
個月及接受道路交通安全講習。
    理  由
一、異議意旨略以：因本人身為物流業之配送員，案發時伊酒後
    駕駛伊平日使用之車號CE-3295 號自用小客車，當時係下班
    期間，本件伊係職業小客車駕照遭吊扣，將嚴重影響其生計
    ，希望撤銷吊扣職業小客車駕照之原處分，改採在駕照註記
    不得駕駛普通小型車，又伊罰鍰金額3 萬4,500 元已繳納，
    爰聲明異議，請求撤銷原處分等語。
二、原處分意旨略以：異議人即受處分人甲○○駕駛車號5900-V
    B 號（換牌前車號CE-3295） 自用一般小客車，於民國99年
    1 月31日凌晨0 時44分許，行經臺北市○○○路○ 段106 巷
    口處，經警攔停舉發「汽車駕駛人酒精濃度超過規定標準（
    酒測值0.43毫克/ 公升）」之違規，爰依道路交通管理處罰
    條例第35條第1 項第1 款，處異議人罰鍰新臺幣（下同）34
    ,500 元 ，並吊扣駕駛執照12月及依同條例第24條第1 項第
    2 款（裁決書漏引第1 項第2 款）之規定施以道路交通安全
    講習。
三、按汽車駕駛人飲用酒類或其他類似物後其吐氣所含酒精濃度
    超過每公升0.25毫克或血液中酒精濃度超過百分之0.05以上
    者，不得駕車，道路交通安全規則第114 條第2 款定有明文
    。又汽車駕駛人，駕駛汽車經測試檢定有酒精濃度超過規定
    標準者，處新臺幣（下同）15,000元以上60,000元以下罰鍰
    ，並當場移置保管其車輛及吊扣其駕駛執照1 年，道路交通
    管理處罰條例第35條第1 項第1 款亦有明文。又汽車駕駛人
    有本條例第35條第1 項之情形者，應接受道路交通安全講習
    ，同條例第24條第1 項第2 款定有明文。
四、按酒後駕車只有一個交通違規行為，而且有關其處罰效果之
    罰鍰、吊扣駕駛執照與施以道路交通安全講習等與該交通違
    規行為是否存在均無從分離。法院審理時應先確定受處分人
    是否確有交通違規行為事實，再決定原處分機關所適用之法
    律有無錯誤（臺灣高等法院暨所屬法院98年度法律座談會刑
    事類提案第23號問題(一)討論暨審查意見參照）。本件異議人
    因酒後駕車之違規行為，經原處分機關裁處罰鍰34,500元，
    吊扣駕駛執照12個月，及施以道路交通安全講習，雖異議人
    僅對吊扣駕駛執照部分聲明不服，其餘部分並未提及，惟該
    罰鍰及施以道路交通安全講習部分與其交通違規行為是否存
    在無從分離，依上述所陳，本院依法仍應予以審理，合先敘
    明。
五、經查：
  (一)異議人對前揭時、地，酒後駕駛系爭車輛之違規事實坦承不
    諱，有聲明異議狀在卷可參，並有舉發違反道路交通管理事
    通知單、酒精濃度測試單據各1 紙附卷可憑，是異議人有上
    揭飲酒後仍駕駛系爭車輛之交通違規行為，堪以認定。
  (二)按汽車駕駛人，因違反本條例及道路交通安全規則之規定，
    受吊銷駕駛執照處分時，吊銷其持有各級車類之駕駛執照，
    道路交通管理處罰條例第68條定有明文，原處分機關亦援此
    而為上開吊職業小客車執照之裁罰。惟查：道路交通管理處
    罰條例第68條於94年12月14日修正，經行政院令自95年3 月
    1 日施行，查其修正過程係因立法委員認為原條文「汽車駕
    駛人，因違反本條例及道路交通安全規則之規定，受吊扣或
    吊銷駕駛執照處分時，受吊扣或吊銷其持有各級車類之駕駛
    執照」將違法或違規駕駛人所持有各級車類之駕駛執照一併
    吊扣或吊銷，失之過酷，對於人民工作與生活影響過鉅，有
    違比例原則，經與交通部協商後，乃將其中「受吊扣處分者
    ，吊扣其持有各級車類之駕駛執照」部分之規定刪除。是駕
    駛人違反道路交通管理處罰條例第35條第1 項第1 款之規定
    而受吊扣駕駛執照處分時，依修正後同法第68條規定並參照
    其修正意旨，應僅得吊扣違規或違法當時駕駛車類之駕駛執
    照。又酒醉駕車行為均製造法所不容許之風險，以風險製造
    之立場觀之，並不因駕駛車輛種類之不同，而有所差別，但
    從風險實現之觀點而言，酒醉駕駛車類之不同，其對於交通
    安全衍生之實害結果也有所差異，如駕駛人駕駛低一級之車
    類違反本條例之規定時，不論其所造成之實害結果，而一律
    吊扣駕駛人所持有之各類駕照，亦有違反相同事件相同處理
    ，不同事件不同處理之平等原則（臺灣高等法院暨所屬法院
    97年度法律座談會刑事類提案第40號討論暨審查意見參照）
    。參諸上開道路交通管理處罰條例第68條之修正過程與理由
    ，行為人有道路交通管理處罰條例第35條第1 項第1 款所規
    定之違規行為，須吊扣駕駛執照時，應僅能吊扣行為人違法
    或違規當時駕駛車輛所憑之駕駛執照，不得再吊扣行為人所
    持有、與駕駛違規車輛無關之其他各級車類駕駛執照。
  (三)本件異議人於上開酒後駕車違規行為時，係駕駛自用小客車
    ，有卷附舉發違反道路交通管理事件通知單可憑，揆諸前開
    說明，駕駛人受吊扣駕駛執照處分時，不再吊扣其持有各級
    車類之駕駛執照，故原處分機關於作成吊扣駕駛執照處分時
    ，應就行為人所應吊扣之駕駛執照種類予以限定，始符合依
    法行政原則。據此，異議人依法所受之處分應為限制其駕駛
    普通小型車之權利，而異議人持有之駕駛執照雖為小型車職
    業駕駛執照，現實上並無普通小型車駕駛執照可供吊扣，然
    此係因目前道路交通主管機關對於駕駛執照之管理，係採取
    「一照原則」，故對駕駛人持高一級駕駛執照者，並未核發
    低一級車類之駕駛執照，惟此部分究屬執行層面，實際上可
    利用電腦資料處理或在職業駕駛執照註記等方式，達到吊扣
    異議人普通小型車駕駛執照之目的，殊不能因異議人無普通
    小型車駕駛執照可供吊扣，而逕行吊扣其職業駕駛執照，而
    牴觸修正後道路交通管理處罰條例第68條之立法精神，進而
    剝奪異議人駕駛職業小客車之權利，亦對其工作權造成極大
    損害。
  (四)綜上所陳，原處分未審酌「吊扣駕駛執照12個月」規範之目
    的，逕行吊扣異議人各級駕駛執照12個月，於法即有未合，
    異議人此部分之異議為有理由，應由本院撤銷原處分，並諭
    知如主文第2 項所示之處罰
據上論斷，應依道路交通案件處理辦法第20條前段，裁定如主文
。
中    華    民    國    99    年    3     月    23    日
                  交通法庭法  官  吳維雅
以上正本證明與原本無異。
如不服本裁定應於送達後5 日內向本院提出抗告狀。
                          書記官  劉育君
中    華    民    國    99    年    3     月    23    日

司法院資訊處製作；財團法人民間司法改革基金會備份。
